臺灣高雄地方法院民事判決
                                  111年度簡上字第112號  
上  訴  人  曾天錫  住○○市○○區○○路000巷0○0號0樓


被上 訴 人  張文壹
訴訟代理人  張東國
上列當事人間第三人異議之訴事件，上訴人對於中華民國111年2
月21日本院110年度鳳簡字第499號第一審判決提起上訴，本院於
民國111年10月17日言詞辯論終結，判決如下：
    主      文
上訴駁回。
第二審訴訟費用由上訴人負擔。
    事實及理由
一、本件上訴人經合法通知，未於言詞辯論期日到場，核無民事
    訴訟法第386條所列各款情形，爰依被上訴人之聲請，由其
    一造辯論而為判決。　　
二、上訴人起訴主張：被上訴人持對於訴外人即上訴人胞弟曾俊
    賀（原名曾福）、曾天益之本院99年度鳳簡字第108號（下
    稱前案）確定判決聲請強制執行，並經本院以110年度司執
    字第2608號拆屋還地事件受理在案（下稱系爭執行事件），
    執行標的為坐落高雄市○○區○○段000○0地號土地（下稱系爭
    土地）上如前案判決附圖（下稱附圖）A2所示部分地上物（
    面積為80.4平方公尺，下稱A2地上物）及B2所示部分地上物
    （面積為8.7平方公尺，下稱B2地上物）。惟系爭土地原為
    訴外人即上訴人三嫂曾張錦霞所有，並在其上建有未保存登
    記之2層樓房1棟（門牌為高雄市○○區○○○路000號，下稱C建
    物），後曾張錦霞將C建物贈與上訴人，嗣系爭土地因信託
    登記於訴外人洪兆華名下，於民國98年間受強制執行，為債
    權人即被上訴人承受取得所有權，拍賣時法院曾通知上訴人
    是否行使優先購買權，但因上訴人資金不足，被上訴人亦不
    同意上訴人僅購買部分土地，故未購得系爭土地，現在已湊
    得購買系爭土地之資金，並對被上訴人提出行使優先購買權
    以取得系爭土地之訴訟。另曾俊賀、曾天益就系爭土地並無
    權利，無可能在其上興建建物，A2、B2地上物與附圖A1所示
    部分地上物（坐落高雄市○○區○○段000 地號，下稱A1地上物
    ，A1與A2地上物均為整體建物之一部，下稱合稱A建物）及B
    1所示部分地上物（下稱B1地上物，坐落高雄市○○區○○段000
     地號，B1與B2地上物均為整體建物之一部，下合稱B建物）
    均係上訴人所出資所興建；縱非上訴人所興建，系爭地上物
    亦均應附合於C建物，歸由上訴人所有，而非曾俊賀、曾天
    益所有，是被上訴人執前案確定判決為執行名義對上訴人所
    有之A2、B2地上物為強制執行，將損害上訴人財產上利益，
    為此，爰依強制執行法第15條規定提起本件訴訟。並於原審
    聲明：系爭執行事件就A2、B2地上物所為之強制執行程序，
    應予撤銷。
三、被上訴人則以：上訴人並未舉證證明A2、B2地上物係其出資
    所興建，且被上訴人於另案起訴請求訴外人曾俊賀、曾天益
    拆除附圖A1地上物、B1地上物，經本院以109 年度鳳簡字第
    512 號（下稱109鳳簡512案）審理時，上訴人為曾天益之訴
    訟代理人，斯時上訴人並未於該案中表明其為A、B建物之所
    有權人，故109鳳簡512案仍認定曾俊賀及曾天益分別為A1、
    B1地上物之所有權人，是上訴人主張並無理由等語置辯。並
    於原審聲明：上訴人第一審之訴駁回。
四、原審判決駁回上訴人之訴，上訴人不服，提起上訴，並聲明
    ：㈠、原判決廢棄；㈡、系爭執行事件就A2、B2地上物所為之
    強制執行程序，應予撤銷。被上訴人則聲明：上訴駁回。
五、得心證之理由
㈠、A1、A2地上物合為A建物，B1、B2地上物合為B建物，A、B建
    物均為未保存登記建物，A2、B2地上物坐落於系爭土地，A1
    地上物坐落於高雄市○○區○○段000地號土地，B1地上物坐落0
    00地號土地，被上訴人本於系爭土地所有權人，於前案請求
    曾俊賀、曾天益拆除A2、B2地上物，經判決勝訴確定。後被
    上訴人提起本院109鳳簡512案訴訟，請求曾俊賀、曾天益拆
    除A1、B1地上物（於該案重新測量，與前案測量面積略有落
    差），亦經判決勝訴確定，上訴人則於109鳳簡512案訴訟中
    擔任曾天益之訴訟代理人，此為兩造所不爭執（原審卷第18
    4頁，本院卷第56、57頁），並經本院調取前案、109鳳簡51
    2案卷宗查閱屬實，此部分事實應堪認定。
㈡、上訴人主張其為A、B建物之所有權人，無非以A、B建物為其
    興建原始取得，及C建物為其所有，A、B建物附合於C建物為
    主要論據，經查：
１、按當事人主張有利於己之事實者，就其事實有舉證之責任，
    民事訴訟法第277條前段著有明文。次按所謂房屋之原始取
    得，係指出資建築房屋，不基於他人既存權利，而獨立取得
    房屋所有權而言，故未辦保存登記之建物，應由原始出資興
    建之人取得建物所有權。A、B建物為未辦保存登記之建物，
    則上訴人主張其為該等建物之所有權人，既為被上訴人所否
    認，依首開規定及說明，自應由上訴人就其為原始出資興建
    之人，負舉證之責。上訴人固提出訴外人即其父曾慶煌將所
    經營磚廠經營權讓予上訴人之協議書（原審卷第225 頁），
    主張A、B建物搭建時所用之磚瓦，均係由其取得經營權後之
    磚廠提供，故其應為A、B建物之出資興建人云云，惟上開協
    議書內容僅為曾慶煌於64年間將春陽磚場股份有限公司交付
    予上訴人經營2年，不足認定與興建A、B建物之出資、材料
    有所關聯；況上訴人到庭時均陳稱A、B建物為其父所興建給
    予曾天益、曾俊賀等語（原審卷第184、222頁，本院卷第57
    頁，109鳳簡512案第192頁），實難以上開協議書認定A、B
    建物為上訴人興建而有原始取得所有權之情形。
２、次查，A、B建物依現場照片所示（見前案卷第110、111、113
    、148、149頁），A建物與C建物無相連，並有獨立之出入口
    ，顯為獨立之建物；B建物雖與C建物有共同壁及內門相連，
    但具有獨立之水泥牆柱、出入口（但以木板擋住），內門若
    無使用應可再予封閉，尚可認具構造上具有獨立性，又
　　酌以B建物自有電錶，此有台電鳳山區營業處用電資料表附
    於前案卷宗可佐（前案卷第132頁），上訴人亦稱B建物乃供
    曾天益居住（109鳳簡512卷第192頁），可見B建物亦為獨立
    於C建物供曾天益使用，而具有使用上之獨立性。基此，A、
    B建物應為獨立之建築物，上訴人主張A、B建物應附合於C建
    物，其為C建物之所有權人，應具有A、B建物之所有權云云
    ，應不足採。
３、基此，上訴人主張其具有A、B建物之所有權，足以排除被上
    訴人以前案確定判決為執行名義對A2、B2地上物為強制執行
    ，應不足採。
㈢、末上訴人雖辯稱其就系爭土地應具有優先購買權，現已起訴
    行使得取得系爭土地所有權云云。惟第三人就強制執行得提
    起異議之訴，乃因就執行標的物有足以排除強制執行之權利
    ，強制執行法第15條定有明文。又所謂就執行標的物有足以
    排除強制執行之權利者，係指對於執行標的物有所有權、典
    權、留置權、質權存在情形之一者而言，非第三人得以債務
    人之地位，就債權人於取得執行名義成立之後，有消滅或妨
    礙債權人請求之事由發生為異議之理由，更遑論上訴人尚未
    取得系爭土地之所有權。基此，上訴人以此為異議之理由，
    亦難憑採。上訴人雖併以此為由聲請本院裁定停止訴訟程序
    ，惟本件係以上訴人是否具有A、B建物所有權得以排除系爭
    執行事件為斷，非以上訴人取得系爭土地與否為據，與民事
    訴訟法第182條裁定停止之情形不符，自不應准許，附此敘
    明。
六、綜上所述，上訴人依強制執行法第15條提起異議之訴，求為
    撤銷執行程序，為無理由，應予駁回。原審駁回上訴人之訴
    ，核無不合。上訴意旨指摘原判決不當，求予廢棄改判，為
    無理由，應駁回其上訴。
七、據上論結，本件上訴為無理由，判決如主文。
中　　華　　民　　國　　111 　年　　11　　月　　28　　日
                  民事第二庭  審判長法  官  陳宛榆
                                    法  官  林婕妤
                                    法  官  鄭  瑋
以上正本係照原本作成。
本判決不得上訴。
中　　華　　民　　國　　111 　年　　11　　月　　30　　日
                                    書記官  李佩穎